【裁判字號】    97,易,3572
【裁判日期】    980223
【裁判案由】    詐欺
【裁判全文】
臺灣臺北地方法院刑事判決              97年度易字第3572號
公  訴  人  臺灣臺北地方法院檢察署檢察官
被      告  甲○○
上列被告因詐欺案件，經檢察官提起公訴（97年度偵字第13042
、13065、15378號），本院判決如下：
    主  文
甲○○幫助共同意圖為自己不法之所有，以詐術使人將本人之物
交付，處有期徒刑參月，如易科罰金以新臺幣壹仟元折算壹日。
緩刑貳年，緩刑期內付保護管束。
    事  實
一、甲○○明知金融機構存款帳戶為個人資金使用之工具及信用
    表徵，任何人只要有少許金錢，即可自行申請開立存款帳戶
    使用，並無特別窒礙之處；且可預見將自己所有之存簿、金
    融卡及提款密碼等金融帳戶資料提供他人時，可能遭不法使
    用，作為收取詐欺款項之工具，竟基於縱使幫助他人遂行詐
    欺取財結果，亦不違背其本意之不確定故意，於民國九十七
    年四月六日前某日，在不詳地點，將其所有之香港上海匯豐
    銀行大安分行（原為中華商業銀行大安分行）000000
    00000000號帳戶存簿、金融卡及提款密碼，提供予
    真實姓名、年籍不詳之詐欺集團成員使用。嗣該集團成員即
    於九十七年四月六日先後在：(一)下午二時許，以電話誆稱為
    東森購物人員，因葉鈺娟先前購物時誤設為分期付款方式，
    須操作提款機解除後，再以金融卡轉帳之方式付款云云，使
    葉鈺娟誤信為真正，因而陷於錯誤，至臺南縣永康市○○街
    一號之南台科技大學郵局提款機前，依指示操作而於下午二
    時五十四分許，匯款新臺幣（以下同）三千一百零一元至甲
    ○○之前開帳戶。(二)下午四時四十九分許，誆稱為東森購物
    人員，因陳淑華先前購物時之付款方式簽選錯誤，須操作提
    款機以取消分期付款之扣款程序，使陳淑華誤信為真正，因
    而陷於錯誤，在下午六時十分許，至桃園縣龍潭鄉○○路○
    ○段七四三號大平郵局之自動提款機前，依指示操作而匯款
    六千八百五十五元至甲○○之前開帳戶。(三)下午八時許，誆
    稱為中華郵政公司人員，因黃建閔先前購物時之交易扣款設
    定錯誤，須操作提款機以取消該筆交易款項，使黃建閔誤信
    為真正，因而陷於錯誤，在下午八時十一分，至臺南縣永康
    市○○街一號之南台科技大學郵局提款機前，依指示操作而
    匯款二萬九千九百八十三元至甲○○之前開帳戶。嗣經葉鈺
    娟、陳淑華、黃建閔發現受騙，分別報警，因而查獲前情。
二、案經臺北市政府警察局大安分局報請臺灣臺北地方法院檢察
    署檢察官偵查起訴。
    理  由
壹、證據能力部分：按被告以外之人於審判外之陳述，雖不符合
    刑事訴訟法第一百五十九條之一至一百五十九條之四規定，
    但經當事人於審判程序同意作為證據，法院審酌該言詞陳述
    或書面陳述作成時之情況，認為適當者，亦得為證據，當事
    人、代理人或辯護人於法院調查證據時，知有第一百五十九
    條第一項不得為證據之情形，而未於言詞辯論終結前聲明異
    議者，視為有前項之同意，此觀諸同法第一百五十九條之五
    規定甚明。查本判決下列所引用被害人葉鈺娟、陳淑華、黃
    建閔警詢時之陳述，均經被告甲○○於本院準備程序中表示
    同意作為證據使用，其至言詞辯論終結前亦未聲明異議，本
    院審酌上開證據資料均係各該害人受害後前往警局接受詢問
    時，所陳述之受害經過，其筆錄製作時並無違法不當之情況
    ；佐以渠等所提交易（匯款）資料，亦無證明力明顯過低之
    瑕疵，以之作為證據應屬適當，揆諸前開規定，爰依刑事訴
    訟法第一百五十九條之五規定，認前揭證據資料具有證據能
    力，合先敘明。
貳、論罪科刑部分：
  一、訊據被告甲○○固不否認其香港上海匯豐銀行大安分行（
      原為中華商業銀行大安分行）000000000000
      00號帳戶內，於九十七年四月六日經各該被害人分別匯
      入前述款項；惟矢口否認有何提供帳戶予他人使用之幫助
      行為，辯稱其帳戶存簿、金融卡及印鑑章，自九十五年暑
      假使用後即置於家中客廳電腦桌旁之桌上，未再使用，不
      知何時遺失云云。
  二、經查，被害人葉鈺娟、陳淑華、黃建閔分別於前述時、地
      ，因接獲詐欺集團成員電話，誆稱彼等購物時之付款方式
      約定錯誤，須依指示操作提款機，以取消原扣款約定，因
      而陷於錯誤，分別依指示操作提款機後，各匯款三千一百
      零一元、六千八百五十五元、二萬九千九百八十三元至甲
      ○○前述帳戶內之事實，業據被害人等敘明在卷，並有各
      該匯款之提款機交易明細表附卷可稽，核與被告帳戶之交
      易明細相符，亦有香港商香港上海匯豐銀行大安分行函及
      所檢附之被告開戶資料與存款對帳單等件在卷可考；被告
      前述帳戶確經詐欺集團成員用以收受詐得款項，遂行彼等
      之詐欺行為堪予認定。被告雖否認知情參與，辯稱帳戶資
      料於不詳時間遺失云云。惟核金融卡之使用，須先輸入密
      碼始可提領款項，是以一般單純持有存簿及金融卡之情形
      而言，亦非當然可以領得款項。被告就此雖辯稱其提款密
      碼乃附記於存簿底頁，可能因而外流遭不法使用云云；然
      訊之被告既供承係以出生月、日、月之數字作為提款密碼
      ，並至九十八年一月五日本院準備程序中，仍可敘明具體
      之密碼數字（見本院當日筆錄），顯見其就密碼設定之情
      形記憶深刻，殆無另行抄錄於存簿底頁，徒增盜領風險之
      必要。遑論被告就前開帳戶之相關資料，先於九十七年五
      月二十六日警詢時辯稱存簿、印章及金融卡（含密碼）均
      放置家中（見九十七年度偵字第一三０四二號偵查卷第四
      頁）；復於同年月三十一日警詢及本改準備程序中改稱：
      除印章外均已遺失，無法提供確認（見同前卷第五頁背面
      、本院卷第九頁背面）；迄本院審理時又稱存簿、印章及
      金融卡均同置於客廳電腦桌旁的桌上，全數遺失（見本院
      卷第十六頁背面、第十七頁），先後供述不一，亦難採信
      。且前述帳戶資料，如依被告審理時所辯，係於清理時不
      慎丟棄云云，以其住居地點臺北市之垃圾清運流程，實難
      想像有何經手他人同時取得存簿及金融卡使用之可能；所
      辯家中並未遭竊，僅單純遺失個人帳戶資料云云，更與一
      般竊盜首重選擇具有交易、轉讓價格之財物下手不符，均
      難採信。又按詐欺集團成員，為取得被害人所匯款項，自
      當使用經同意交付之帳戶取款，以避免因帳戶掛失或結清
      ，致無法提領款項之風險，是於未經被告同意交付帳戶之
      情形下，殆無逕行作為收款使用之可能，因認被告提供帳
      戶之行為亦堪認定。又金融機構存款帳戶為個人資金使用
      之工具及信用表徵，任何人只要有少許金錢，即可自行申
      請開立存款帳戶使用，並無特別窒礙之處，是以一般人之
      日常生活經驗，特意使用陌生人帳戶收付款項時，衡情可
      知係欲利用他人帳戶，隱瞞身份逃避查緝，以取得不法款
      項；再者，利用他人帳戶從事詐欺犯行，早經傳播媒體廣
      為報導，一般人更可預見提供金融帳戶之存簿、金融卡與
      密碼等物供他人使用，可能幫助詐欺犯遂行犯罪並逃避查
      緝；被告於此情形下，竟交付帳戶資料提供他人使用，其
      具有縱致他人以其帳戶實施詐欺犯罪亦不違背其本意之幫
      助詐欺不確定故意甚明。本件事證明確，被告犯行堪以認
      定。
  三、核被告所為係犯刑法第三十條第一項前段、第三百三十九
      條第一項幫助詐欺取財罪；又真實姓名年籍不詳之詐欺集
      團成員間，就彼等所為之詐欺取財犯行，有犯意聯絡及行
      為分擔，應成立共同正犯。被告基於幫助之犯意提供帳戶
      資料予詐欺集團成員，對被害人財產損害之造成，較諸具
      有犯罪支配力之正犯有明顯差異，故依刑法第三十條第二
      項之規定，按正犯之刑減輕之。爰審酌被告素行非惡，其
      提供帳戶予他人使用之行為，雖增加被害人追償、救濟之
      困難，而有害正常交易安全，惟本件被害人之損失金額非
      鉅，暨被告犯後飾詞卸責，態度難謂良好等一切情狀，量
      處如主文所示之刑，並諭知易科罰金之折算標準。末查，
      被告前未曾因故意犯罪受有期徒刑以上刑之宣告，有臺灣
      高等法院被告前案記錄表一件可考，其於本件犯罪行為時
      ，甫年滿十九歲，或因涉世未深，思慮容有不週之處，且
      目前仍具學生身份，能力有限，本院認其經此偵審程序之
      教訓後，當知警惕而無再犯之虞，前開所宣告之刑以暫不
      執行為適當，爰併宣告緩刑二年，並於緩刑期內付保護管
      束，施以適當之督促，用啟自新，以勵來茲。
據上論斷，應依刑事訴訟法第二百九十九條第一項前段，刑法第
二十八條、第三十條第一項前段、第二項、第三百三十九條第一
項、第四十一條第一項前段、第七十四條第一項第一款、第九十
三條第一項，刑法施行法第一條之一，判決如主文。
本案經檢察官楊展庚到庭執行職務。
中    華    民    國    98    年    2     月    23    日
                  刑事第十一庭  審判長法  官  劉方慈
                                      法  官  黃紹紘
                                      法  官  林庚棟
上正本證明與原本無異。
如不服本判決應於收受送達後10日內向本院提出上訴書狀，並應
敘述具體理由；其未敘述上訴理由者，應於上訴期間屆滿後20日
內向本院補提理由書（均須按他造當事人之人數附繕本）「切勿
逕送上級法院」。告訴人或被害人如對於本判決不服者，應具備
理由請求檢察官上訴，其上訴期間之計算係以檢察官收受判決正
本之日期為準。
                                      書記官  林妙穗
中    華    民    國    98    年    2     月    23    日
附錄論罪法條：
中華民國刑法第339條第1項
（普通詐欺罪）
意圖為自己或第三人不法之所有，以詐術使人將本人或第三人之
物交付者，處5年以下有期徒刑、拘役或科或併科1千元以下罰金
。


司法院資訊處製作；財團法人民間司法改革基金會備份。
